【裁判字號】    88,交上訴,66
【裁判日期】    890120
【裁判案由】    業務過失致死
【裁判全文】
臺灣高等法院高雄分院刑事判決          八十八年度交上訴字第六六號
    上訴人  台灣高雄地方法院檢察署檢察官
    被  告  丙○○
右上訴人因被告業務過失致死案件，不服臺灣高雄地方法院八十八年度交易字第四九
四號中華民國八十八年十月三十日第一審判決（起訴案號：臺灣高雄地方法院檢察署
八十七年度偵字第一一０九四號），提起上訴，本院判決如左：
      主      文
上訴駁回。
      理      由
一、公訴意旨略以：被告丙○○於民國八十七年三月十九日夜間，駕駛車牌號碼ＶＷ
    ─三六九五號自小貨車，由高雄縣圓潭沿省道台二十一線往旗山方向行駛，於當
    晚九時二十五分許，行至旗山鎮圓潭橋上時，疏未注意該路段速限為四十公里以
    下，及行車時，應注意車前狀況，採取必要安全措施，即以逾四十公里之速度行
    駛，致與欲超越前車而違規超速及跨越中間雙黃線違規超車，由張永慶所駕駛之
    自小客車發生對撞，使張永慶於遭受撞擊後因而傷重不治死亡，因認被告涉犯刑
    法第二百七十六條第一項之過失致死罪嫌。
二、按犯罪事實，應依證據認定之，無證據不得推定其犯罪事實。又不能證明被告犯
    罪者，應諭知無罪之判決，刑事訴訟法第一百五十四條、第三百零一條第一項定
    有明文。訊據被告丙○○，堅詞否認右揭過失致死犯行，辯稱：是被害人張永慶
    為超越前車而跨越中間雙黃線，並違規逆向超車，且被害人是距伊約五、六公尺
    時突然逆向駛出伊行駛之車道內，又未開啟方向燈，致伊反應不及等語。本件公
    訴人認定被告涉犯前揭過失致死犯行，無非係以被告疏未注意該路段速限為四十
    公里以下即以逾四十公里之速度行駛，且行駛中未注意車前狀況，採取必要安全
    措施而肇事，固非無見。惟查：
（一）本件事故肇事地點係在高雄縣旗山鎮○○路○段南向內側車道圓潭橋上，肇事
      前被告係駕駛自小貨車沿旗甲路一段內側車道由北（圓潭）往南（旗山鎮市區
      ）方向行駛；被害人駕駛自用小客車沿旗甲路一段內側車道由南（旗山鎮市區
      ）往北（圓潭）方向行駛，而圓潭橋上劃有分向限制線（雙黃線），雙向均禁
      止跨越對向車道超車行駛（道路交通安全規則第九十七條第二款、道路交通標
      誌標線號誌設置規則第一百六十五條及第一百六十六條參照），而發生事故時
      之天候、路況良好，並無障礙物或其他缺陷，已據卷附道路交通事故調查報告
      表記載明確，有道路交通事故調查報告一份在卷可稽。
（二）公訴人認定肇事路段速限每小時四十公里，係以被害人家屬乙○○於偵查中呈
      報之肇事路段速限照片二幀為主要論據（見偵查卷第十五頁至第十七頁），惟
      該二幀照片並非乙○○本人親至肇事現場採證，係由乙○○前妻之胞兄鍾瑞飛
      至該肇事路段附近地點所採證一節，已據被害人家屬代表鍾瑞飛到庭陳述綦詳
      ，而鍾瑞飛所採證之二幀照片地點並非在本件車禍發生地，而係在距車禍發生
      地前方約二‧八公里處，而在肇事地點旁約二百公尺處即有豎立速限六十公里
      之速限標誌等情，業經原審法院於八十八年九月二日至該肇事路段勘驗屬實，
      有勘驗筆錄一份及勘驗照片在卷可稽，核與上開道路交通事故調查報告表速限
      欄記載：「速限六十公里」相符，顯見鍾瑞飛提供之速限資料與事實有違，該
      肇事路段速限應為六十公里甚明。
（三）又被告於警訊及原審法院審理中均供稱肇事當時伊之車速為四十至五十公里，
      而被害人是距伊約五、六公尺時，突然逆向駛入伊所行駛之旗甲路一段南向內
   側車道內。以汽車行駛距離及反應距離一覽表，以該路段速限六十公里判斷，
      一般駕駛人之反應距離為十二‧四八公尺，縱如公訴人認定之速限四十公里，
      反應距離亦為八‧三二公尺；復參照一般公路汽車煞車距離、行車速度對照表
      ，時速六十公里之平均煞車距離約十八公尺，時速四十公里之煞車距離約八‧
      四公尺，然依被告供稱肇事時之車速（以最高五十公里為基準）判斷，其反應
      距離為十‧四公尺，煞車距離為十三公尺，共二十三‧四公尺。顯見一般駕駛
      人若依該路段速限標誌六十公里之速度行駛，於遇見如此突發狀況欲煞停車輛
      時，至少須要三十‧四八公尺之距離始能將車停住；縱如公訴人認定之速限四
      十公里判斷，至少亦要十四‧七二公尺之距離，而被害人於逆向駛至被告行駛
      車道內時，距被告車輛僅有五、六公尺遠，已如前述，顯見縱使被告依公訴人
      認定之速限四十公駕駛，對此突發之狀況亦無法適時作出停車動作，自無疏未
      注意車前狀況可言。參以該肇事路段（旗甲路一段）劃有分向限制線（雙黃線
      ），雙向均禁止跨越對向車道超車行駛，被告行車時，應得信賴對向車道之被
      害人不致跨越分向限制線行駛，對於被害人違規侵入來車道行為所肇生之事故
      ，被告應可主張不負責任；又過失責任之有無，應以相當因果關係為斷，本件
      肇事原因乃被告駛越分向限制線侵入來車道，縱使被告遵守公訴人認定四十公
      里之速限行車，仍無免於此次事故之發生，已如前述，亦即被告之行車行為，
      通常並不會肇致上述事故，則超速行車與事故間並不具備相當因果關係，被告
      自應不負肇事責任。
三、綜上所述，足認被告對本件車禍事故之發生，並無過失之處，台灣省高屏澎區車
    輛行車事故鑑定委員會亦同此認定：「一、張永慶（被害人）駕駛小客車侵入來
    車道內為肇事原因。二、丙○○（被告）無肇事因素。」，有該委員會八十八年
    一月四日高屏澎鑑字第一六八三號函及鑑定竟見書各一紙在卷足憑；且本件民事
    賠償方面，被告與被害人家屬亦均當庭表示不再向對方求償，已據被告及被害人
    家屬代表鍾瑞飛供（陳）明在卷。此外，復查無其他積極證據足認被告涉有該過
    失致死犯行，自屬不能證明被告犯罪，揆諸前揭法條意旨，原審對被告為無罪之
    諭知，核無不合，檢察官上訴指摘原判決不當，非有理由，應予駁回。
四、據上論斷，應依刑事訴訟法第三百六十八條，判決如主文。
本案經檢察官劉翼謀到庭執行職務。
中    華    民    國     八十九     年       一       月     二十     日
                              臺灣高等法院高雄分院刑事第四庭
                                  審判長法官  莊  鎮
                                        法官  陳啟造
                                        法官  蕭權閔
右甲本證明與原本無異。
如不服本判決，應於判決送達後十日內向本院提出上訴狀，其未述理由者並應於提
出上訴狀後十日內向本院補提理由書（應附繕本)。
                                      書記官  陳慧珍
中    華    民    國     八十九     年       一       月     二十四   日
                                                                    Ｊ


司法院資訊處製作；財團法人民間司法改革基金會備份。
